【裁判字號】    99,訴,1795
【裁判日期】    991117
【裁判案由】    偽證
【裁判全文】
臺灣臺中地方法院刑事判決              99年度訴字第1795號
公  訴  人  臺灣臺中地方法院檢察署檢察官
被      告  甲○○
上列被告因偽證案件，經檢察官提起公訴（99年度偵字第11629號
，本院判決如下：
    主      文
甲○○犯偽證罪，處有期徒刑陸月。
    事實及理由
壹、犯罪事實：
  一甲○○前於民國94年間，因施用第一、二級毒品罪，經本院
    以94年度訴字第128 號判決判處有期徒刑10月、6 月，復於
    94年間因違反槍砲彈藥刀械管制條例案件，經本院以94年度
    訴字第1774號判決判處有期徒刑3 年2 月，併科罰金新臺幣
    （下同）150,000 元，前開3 罪復經本院裁定應執行有期徒
    刑4 年2 月，併科罰金150,000 元確定，嗣因適用中華民國
    九十六年罪犯減刑條例，經本院裁定減刑後定應執行有期徒
    刑3 年8 月確定，於97年6 月20日縮短刑期假釋付保護管束
    ，罰金部分易服勞役於97年12月2 日執行完畢。後經本院裁
    定撤銷假釋，復於98年間因施用毒品、轉讓禁藥案件，經本
    院定應執行有期徒刑2 年2 月確定，另因販賣毒品案件，經
    臺灣高等法院臺中分院（下稱臺中高分院）判處有期徒刑3
    年10月確定，上開數罪所處之刑與前開殘刑5 月21日部分於
    98年6 月23日入監接續執行，尚未執行完畢。
  二甲○○明知其於98年6 月10日21、22時許，持用門號000000
    0000號行動電話，撥打綽號「少年董仔」之乙○○持用之門
    號0000000000號行動電話，相約在臺中縣豐原市○○路上之
    麥當勞速食店門口前，以新臺幣（下同）54,000元之代價，
    向乙○○購買重約3 錢之第一級毒品海洛因之事實，且於98
    年7 月3 日10時24分及15時31分在臺灣臺中地方法院檢察署
    檢察官偵查中均具結證稱：98年6 月22日被查扣到之毒品是
    我向1 名「少年董仔」買的，時間距離我被查獲約1 星期或
    10天左右，我跟他買的地點是在豐原市○○路的麥當勞，他
    到了以後打電話給我，我跟他說我錢不夠，要回去拿錢，拿
    完錢後，我就去麥當勞，我以54,000元跟他買3 錢海洛因，
    我錢全部都交給他，他就將3 錢的海洛因交給我，是「少年
    董仔」親自將毒品交給我；門號0000000000號與0000000000
    號於98年6 月10日之監聽譯文就是我要向他買毒品的對話；
    「少年董仔」就是犯罪嫌疑人指認表上編號4 號之人【按即
    乙○○】等語。詎於99年3 月19日9 時40分，在本院第14法
    庭審理乙○○違反毒品危害防制條例案件（98年度訴字第30
    49號）時，就乙○○部分，以證人身分出庭應訊，在供前經
    審判長依刑事訴訟法第181 條之規定告以得拒絕證言之權利
    、具結義務及偽證處罰，並使之具結後，甲○○明知具結後
    應據實陳述，不得為任何不實之陳述，卻為迴護乙○○，就
    其有無向乙○○購買海洛因，此對於案情有重要關係之事項
    ，虛偽證稱：「（問：你有無向被告購買過毒品？）沒有。
    」「（問：《提示臺灣臺中地方法院檢察署98年度偵字第16
    040 號卷通聯譯文第73頁背面、第74頁》98年6 月10日0000
    000000號與0000000000號的通聯，這是你與乙○○之通聯？
    ）是的。（問：通聯中你問他順不順是要做什麼？）是線上
    遊戲，他把我的錢拿走都沒有告訴我。」「（問：為何你之
    前在警察問你，你問乙○○說順不順，你說是向他要購買毒
    品？）我沒有這樣說。（問：《提示98年度偵字第14775 號
    卷第77頁》你是說，問他順不順，就是指問他有沒有毒品，
    為何你這樣說？）這是我亂說的。（問：《提示上開通聯譯
    文》6 月10日你跟乙○○約要在廟東的麥當勞見面？）是的
    ，我們當天有見面。（問：見面時間？）9 點多之後見面，
    確實是在廟東的麥當勞，就是廟東門口那間，就是豐原戲院
    正對面那間。（問：乙○○如何來？）他開轎車自己一人來
    。（問：你如何去？）我去麥當勞吃東西，乙○○來之後我
    就去麥當勞門口與他見面，我是騎摩托車去的。（問：你們
    見面多久？）很久。（問：乙○○有無下車？）沒有。（問
    ：是你上乙○○的車？）是的。（問：你們在車上待多久？
    ）是我上他的車之後，乙○○載我去我的豐原三民路租屋處
    。（問：之後你們做什麼？）泡茶，因為本來我要叫他載我
    去潭子，但是乙○○不要載我去，所以改去我的租屋處泡茶
    ，我們泡了1 個多小時，後來乙○○就走了。（問：你的機
    車如何處理？）我的機車就停放在麥當勞那裡。（問：你們
    6 月10日見面原因？）我要叫乙○○載我去潭子。（問：當
    天你與乙○○見面是9 點38分通電話完之後你們就見面？）
    是的。」「（問：9 點10分那通電話乙○○跟你說快到麥當
    勞了，你才說，好，我等一下會過去，依照這通聯紀錄你怎
    麼可能會在麥當勞等他？）我本來是在麥當勞內，但是我有
    離開回家拿錢。（問：你是說你本來是在麥當勞裡面，乙○
    ○說他要來了，你才回家拿錢再回來麥當勞？）是的。（問
    ：你回家拿多少錢？）好像幾千塊。（問：你回家拿錢做什
    麼？）要去潭子買毒品。（問：你要去潭子向誰買毒品？）
    阿三（音譯），我不知道阿三怎麼寫。（問：既然你還特地
    回去拿錢，且叫乙○○從4 、50分鐘遠的地方過來，就是要
    載你去買毒品，為什麼最後你們還沒有去？）不是只為了買
    毒品，因為之前乙○○跟我拿錢說是要線上遊戲，後來都沒
    有給我任何消息，因為我們2 人說著不高興就沒有去潭子買
    毒品。（問：為何你之前說你的毒品是跟『少年董仔』買的
    ？）這是我亂講的。（問：你不只講過1 次？）我不知道，
    當時我的重點是想要交保。（問：你的6 份筆錄都講是跟『
    少年董仔』買的，且有3 次是之後已經跟交保沒有關係的時
    候所陳述的，為何這樣你還是說『少年董仔』？）當時我想
    說了就說了，只是想要交保。（問：你每次被借提出去時，
    都是經過警察與檢察官覆訊，且每次檢察官都有先跟你確認
    你的身體狀況及警詢所言是否實在，你每次都說身體沒有問
    題，警詢所言實在？）我說了，我也不知道怎麼改，因為我
    第1 次已經講了，所以只好繼續講。（問：你第一次講的不
    太一樣，後面檢察官都有問你為何跟第一次講的不一樣，顯
    然並沒有因為第一次已經講了而無法改口的情況？）我剛被
    抓的時候我講什麼我不知道，我說我確實說謊。（問：你6
    月22日被查獲時身上的毒品來源為何？）我忘記是跟誰買的
    ，好像是叫阿花，應該就是我6 月22日被抓警詢筆錄講的。
    」等語，否認有與乙○○為海洛因毒品之交易，且改證述於
    98年6 月10日21時許與乙○○見面後，係前往其位於臺中縣
    豐原市○○路住處泡茶聊天，而非向乙○○購買海洛因等語
    ，圖使乙○○脫免刑責，而為虛偽之陳述，幸承審合議庭法
    官不採其證詞，而未誤判。
貳、認定犯罪事實所憑證據及理由：
  一證據能力部分：
    (一)電話監聽譯文（通訊監察譯文），僅屬依據監聽錄音結果
      予以翻譯之文字，固具文書證據之外觀，但實際上仍應認
      監聽所得之錄音帶，始屬調查犯罪所得之證物，乃刑事訴
      訟法第165 條之1 第2 項所稱之新科技證物，如其蒐證程
      序合法，且當事人已承認監聽錄音譯文之內容屬實，或對
      於該譯文內容並無爭執，而法院復已就該譯文依法踐行調
      查證據程序者，該監聽錄音之譯文即與播放錄音有同等價
      值，自有證據能力（最高法院98年度臺上字第527 號判決
      意旨參照）。查卷附通訊監察譯文，係警員依據本院以98
      年度聲監字第619 號所核發之通訊監察書，於核准通訊監
      察期間內，對於另案被告乙○○持用之門號0000000000號
      行動電話進行通訊監察之事實，有上開通訊監察書及通訊
      監察譯文在卷可佐〔見臺灣臺中地方法院檢察署99年度偵
      字第11629 號卷（下稱偵卷）第72至75頁〕，而被告甲○
      ○亦同意上開通訊監察譯文有證據能力（見本院卷第51頁
      反面），復經本院於審理時就上開通訊監察譯文依法提示
      予檢察官及被告，踐行調查證據之程序，經核與監聽錄音
      具有相同之價值，自有證據能力。
    (二)現行刑事訴訟法關於「鑑定」之規定，除選任自然人充當
      鑑定人外，另設有囑託機關鑑定制度。依同法第198 條、
      第208 條之規定，不論鑑定人或鑑定機關、團體，固均應
      由法院、審判長、受命法官或檢察官視具體個案之需要而
      為選任、囑託，並依第206 條之規定，提出言詞或書面報
      告，始符合同法第159 條第1 項所定得作為證據之「法律
      有規定」之情形。否則所為之鑑定，仍屬傳聞證據。然於
      司法警察機關調查中之案件，為因應實務上，或因量大，
      或有急迫之現實需求，例行性當然有鑑定之必要者，例如
      毒品之種類與成分、尿液之毒品反應，或者槍彈有無殺傷
      力等鑑定，基於檢察一體原則，得由該管檢察長對於轄區
      內之案件，以事前概括選任鑑定人或囑託鑑定機關、團體
      之方式，俾便轄區內之司法警察官、司法警察對於調查中
      之此類案件，得即時送請先前已選任之鑑定人或囑託之鑑
      定機關、團體實施鑑定，以求時效（法務部92年9 月1 日
      法檢字第0920035083號函參照）。此種由檢察機關概括選
      任鑑定人或概括囑託鑑定機關、團體，再轉知司法警察官
      、司法警察於調查犯罪時參考辦理之作為，法無明文禁止
      ，係為因應現行刑事訴訟法增訂傳聞法則及其例外規定之
      實務運作而為。其所為之鑑定結果，與檢察官選任或囑託
      為鑑定者，性質上並無差異，同具有證據能力（最高法院
      96年度臺上字第2860號判決要旨參照）。卷附之詮昕科技
      股份有限公司濫用藥物尿液檢驗報告、行政院衛生署草屯
      療養院草寮鑑字第0980600168號鑑定書各1 份（見本院卷
      第81至84頁），均為內政部警政署保安警察第3 總隊第1
      大隊送請鑑定，揆諸前揭說明，屬「法律規定」得為證據
      者，應有證據能力。
    (三)再按被告以外之人於審判外之陳述，雖不符刑事訴訟法第
      159 條之1 至第159 條之4 之規定，而經當事人於審判程
      序同意作為證據，法院審酌該言詞陳述或書面陳述作成時
      之情況，認為適當者，亦得為證據。當事人、代理人或辯
      護人於法院調查證據時，知有第159 條第1 項不得為證據
      之情形，而未於言詞辯論終結前聲明異議者，視為有前項
      之同意，刑事訴訟法第159 條之5 定有明文。核其立法意
      旨在於傳聞證據未經當事人之反對詰問予以核實，原則上
      先予排除。惟若當事人已放棄反對詰問權，於審判程序中
      表明同意該等傳聞證據可作為證據；或於言詞辯論終結前
      未聲明異議，基於尊重當事人對傳聞證據之處分權，及證
      據資料愈豐富，愈有助於真實發見之理念，且強化言詞辯
      論主義，使訴訟程序得以順暢進行，上開傳聞證據亦均具
      有證據能力。查：本判決除上揭所述外，下列所引之被告
      以外之人於審判外所為之陳述及卷內其他書證（供述證據
      部分），查無符合同法第159 條之1 至之4 等前4 條之情
      形，檢察官及被告於本院準備程序中均表示對該等傳聞證
      據之證據能力均同意有證據能力（見本院卷第51頁反面）
      ，並於本院審理時並未就卷內其他證據資料之證據能力有
      所爭執，且迄本院言詞辯論終結前，均未主張有刑事訴訟
      法第159 條第1 項不得為證據之情形，是應認已同意卷內
      證據均得作為證據，且經本院審酌上開傳聞證據作成時，
      較無人情施壓或干擾，亦無不當取證之情形，認為以之作
      為本案之證據亦屬適當，是上揭傳聞證據自具有證據能力
      。
  二得心證之理由：
    被告坦承於99年3 月19日9 時40分，在本院第14法庭審理乙
    ○○違反毒品危害防制條例案件（98年度訴字第3049號）審
    理時，供前具結證稱：伊於98年6 月10日與乙○○相約在臺
    中縣豐原市○○路上之麥當勞速食店門口碰面，之後乙○○
    載伊回到伊位於臺中縣豐原市○○路2 號住處，2 人在該處
    泡茶，伊沒有向乙○○購買毒品，伊於98年6 月22日為警查
    扣之毒品，係伊於98年6 月22日當天在臺中縣豐原市中正公
    園橋旁，向1 位綽號「阿花」之人購買等語，然矢口否認前
    開證述內容係虛偽陳述，辯稱伊於98年7 月3 日10時24分及
    15時31分檢察官偵訊中之證述始為偽證。惟查：
    (一)被告於98年7 月3 日上午10時24分許偵查中結證稱：「（
      問：你在98年6 月22日被查扣到之毒品來源為何？）我向
      一名『少年董仔』買的，時間我忘記了，距離我被查獲約
      一星期或10天左右，我跟他買的地點是在豐原市○○路的
      麥當勞，我以54,000元跟他買3 錢海洛因，我錢全數都交
      給他，他就將3 錢的海洛因交給我；扣案之12包海洛因是
      我自己有再加糖。」「（問：《提示偵訊筆錄》為何你之
      前在偵訊說，98年6 月10日晚間9 點多，在麥當勞前面跟
      「少年董仔」買3 錢海洛因，當天錢帶不夠只給他45,000
      元，尚欠8,000 元？）我記得當天有回去拿錢，我當天因
      為吃藥，所以說不清楚。（問：現在可否確認扣案毒品交
      易情形？）時間為9 點多，日期忘記了，地點在豐原市○
      ○路麥當勞前面，我以54,000元跟他買3 錢海洛因，錢我
      有全數交給他，他打電話給我的時候，我錢不夠，我有回
      去拿錢，到約定地點將全數的錢交給他，是『少年董仔』
      本人將毒品交給我。」等語（見98年度警偵搜字第2883號
      卷第20頁反面至22頁）。
    (二)被告於98年7 月3 日下午3 時31分許偵查中亦結證稱：「
      （問：今日早上你作的證言，是否實在？）實在。（問：
      《提示0000000000號與0000000000號於98年6 月10日之監
      聽譯文》是否你與『少年董仔』之人的對話？）是的，這
      是我要向他買毒品的對話，我與他約時間、地點，就是約
      在豐原市○○路上的麥當勞。我問他順不順，就是指問他
      有無毒品。（問：這通譯文是否是要約購買你6 月22日被
      查獲的海洛因？）是的。（問：再描述一次你當天與他交
      易的經過？）我先打電話給他說要拿東西，我問他什麼時
      候會到，他到了以後打給我，我跟他說我錢不夠，要回去
      拿錢，拿完錢後，我就去麥當勞，我用54,000元向他買3
      錢的海洛因，我錢有交給他，他有將毒品交給我，是『少
      年董仔』親自將毒品交給我。（問：當天電話中跟你接洽
      的人，與實際拿毒品給你的人，是否是同一人？）是的。
      因為我認得他的口音。（問：《提示犯罪嫌疑人指認表》
      『少年董仔』是何人？）是4 號之人《按：係被告乙○○
      》」等語明確（見同上卷第23頁反面至24頁）。
    (三)被告雖於98年6 月23日偵查中具結證稱：「（問：本次所
      查獲之海洛因12包，係何時、地，向何人購買？）98年6
      月22日下午3 點多，我在施用海洛因及安非他命之後，在
      臺中縣豐原市○○路上的中正公園裡面的一座橋上，跟一
      個綽號叫『少年董』的男子購買的，我用38,000元向他購
      買2 錢的海洛因，不過當時是一位叫『阿美』的男子拿給
      我的。」「（問：98年6 月10日你係於何時、地，向『少
      年董』買了多少海洛因？）98年6 月10日晚上9 點多，在
      麥當勞前面，向他買了3 錢的海洛因，當天我帶的錢不夠
      ，我只給他45,000元，還欠他8,000 元。」等語（見同上
      卷第10頁反面至12頁）。惟被告於98年7 月3 日上午偵訊
      時已澄清證稱：「（問：《提示偵訊筆錄》為何你之前在
      偵訊時說，是在98年6 月22日下午3 點多在豐原市○○路
      上中正公園，以38,000元向『少年董仔』購買2 錢海洛因
      即扣案毒品，且是另一名叫『阿美』男子拿給你？）我不
      知道我之前為何會這樣說，我被查獲當天我人不舒服，我
      不記得我當天為何這樣說，而且我不認識『阿美』。」「
      （問：《提示偵訊筆錄》為何你之前在偵訊說，98年6 月
      10日晚間9 點多，在麥當勞前面跟『少年董仔』買3 錢海
      洛因，當天錢帶不夠只給他45,000元，尚欠8,000 元？）
      我記得當天有回去拿錢，我當天因為吃藥，所以說不清楚
      。」「（問：有無其他意見？）我今天說的都是我知道的
      ，之前我所說的，我不瞭解，當時我精神狀況不好，所以
      話才亂說。」等語（見同上卷第21頁）。是被告於98年7
      月3 日檢察官偵查中既已表示其精神狀況已較良好，且能
      指認「編號4 」之犯罪嫌疑人即係「少年董仔」之人，復
      就檢察官提示其先前所製作之偵訊筆錄後，即能陳述先前
      之證述何處有誤，足認被告指證其於98年6 月22日遭查扣
      之海洛因12包係其於98年6 月10日晚上9 時許，在臺中縣
      豐原市○○路麥當勞前，以54,000元向被告購買3 錢海洛
      因之證詞，應與事實相符而堪採信。
    (四)被告係以其持用之門號0000000000號行動電話撥打乙○○
      所持用門號0000000000號行動電話聯絡，乙○○亦自承門
      號0000000000號行動電話確係其所持用，有乙○○於本院
      另案訊問筆錄可稽（見本院98年度訴字第3049號卷第6 頁
      ）。而門號0000000000號行動電話與門號0000000000號行
      動電話於下列時間有如下內容之對話（A ：綽號「少年董
      仔」即乙○○，B ：指被告）：
      98年6月10日17時37分45秒
        B：詢問順不順。
        A：還好。
        B：交代用公用電話打。
      98年6月10日20時08分10秒
        A：喂。
        B：喂。啊你什麼時候要過來？
        A：我喔？
        B：嘿。
        A：我可能差不多要4、50分中才會到喔。
        B：啊？
        A：4、50分才會到喔。
        B：嘿。
        A：嘿呀。
        B：現在幾點了？
        A：9點之前會到。
        B：好啊，現在才8點而已吶。
        A：我往哪裡去？
        B：在那個，你來的時候。
        A：嘿。
        B：你有要進去嗎？
        A ：不是。我現在是要在7-11等你，還是要在哪裡等你
            ？還是原本那裡？
        B：不然去廟東那，你知道嗎？
        A：嘿，在那裡的麥當勞嗎？
        B：嘿。
        A：好，啊不然我要到麥當勞之前多久要打給你？
        B：好。
        A：我要到那裡之前多久打給你？
        B：前，差不多5分鐘。
        A：吼！好。
        B：好。
      98年6月10日21時10分40秒
        B：喂。
        A：喂。
        B：喂怎樣？
        A：兄仔，快到麥當勞了。
        B：你來了喔？好，我等一下會過去。
        A：麥當勞啊。
        B：好。
        A：好。
      依其等通訊監察譯文，雖雙方未明示購買毒品，惟衡之海
      洛因係第一級毒品，無論持有、施用、販賣，均屬違法行
      為，為治安機關所嚴查，此為眾所週知，毒品交易均於隱
      密下進行，其以通信聯絡亦鮮有明白直接以「毒品」、「
      海洛因」等名稱或相近之用語稱之，都以暗語或彼此已有
      默契之含混語意而為溝通（最高法院95年度臺上字第7319
      號判決要旨參照）。因此，依上開通訊監察譯文，雖未見
      雙方明言購買毒品之說詞，惟依被告上開確有向乙○○購
      買毒品海洛因之證述內容，亦可佐證其等確實有交易毒品
      海洛因。且被告前曾於91、92、94年間分別因施用第一級
      毒品海洛因之犯行，經送強制戒治，並經判處罪刑確定，
      有臺灣高等法院被告前案紀錄表1 份在卷可參，其於98年
      6 月22日遭警查獲當日，經採其尿液送驗結果，呈現嗎啡
      陽性反應，有詮昕科技股份有限公司出具濫用藥物尿液檢
      驗報告書、保安警察第3 總隊第1 大隊採驗尿液真實姓名
      對照表各1 份在卷（見本院卷第80、81頁）可參。依被告
      生活經驗，其對於毒品海洛因自無誤認之可能，其於偵訊
      時證述向乙○○購買之物品確係海洛因，確屬真實。況被
      告於98年6 月22日18時許為警查扣其業已摻糖後分裝欲再
      販售與他人剩餘之海洛因12包，經送鑑定結果，確實均檢
      出海洛因成分，送驗淨重合計13.004公克（送驗淨重分別
      為3.715 公克、3.744 公克、1.740 公克、0.134 公克、
      0.139 公克、0.132 公克、0.133 公克、2.069 公克、0.
      318 公克、0.291 公克、0.289 公克、0.300 公克，驗餘
      淨重分別為3.705 公克、3.735 公克、1.734 公克、0.12
      6 公克、0.133 公克、0.127 公克、0.126 公克、2.062
      公克、0.311 公克、0.284 公克、0. 280公克、0.295 公
      克），有查扣海洛因照片2 紙、保安警察第3 總隊第1 大
      隊扣押物品目錄表、行政院衛生署草屯療養院鑑定書各1
      份在卷（見本院卷第78、79、82至84頁）可參。是堪認被
      告確有於98年6 月10日9 時10分許，在其以持用之門號00
      00000000號行動電話與乙○○所持用上開門號0000000000
      號行動電話聯絡後，旋即在約定地點即臺中縣豐原市○○
      路之麥當勞前，與乙○○完成海洛因之毒品交易無訛。
    (五)被告於本院另案99年3 月19日審理時具結證稱：「（問：
      你有無向被告購買過毒品？）沒有。」「（問：《提示98
      年度偵字第16040 號卷通聯譯文第73頁背面、第74頁》98
      年6 月10日0000000000號與0000000000號的通聯，這是你
      與乙○○之通聯？）是的。（問：通聯中你問他順不順是
      要做什麼？）是線上遊戲，他把我的錢拿走都沒有告訴我
      。」「（問：為何你之前在警察問你，你問乙○○說順不
      順，你說是向他要購買毒品？）我沒有這樣說。（問：《
      提示98年度偵字第14775 號卷第77頁》你是說，問他順不
      順，就是指問他有沒有毒品，為何你這樣說？）這是我亂
      說的。（問：《提示上開通聯譯文》6 月10日你跟乙○○
      約要在廟東的麥當勞見面？）是的，我們當天有見面。（
      問：見面時間？）9 點多之後見面，確實是在廟東的麥當
      勞，就是廟東門口那間，就是豐原戲院正對面那間。（問
      ：乙○○如何來？）他開轎車自己一人來。（問：你如何
      去？）我去麥當勞吃東西，乙○○來之後我就去麥當勞門
      口與他見面，我是騎摩托車去的。（問：你們見面多久？
      ）很久。（問：乙○○有無下車？）沒有。（問：是你上
      乙○○的車？）是的。（問：你們在車上待多久？）是我
      上他的車之後，乙○○載我去我的豐原三民路租屋處。（
      問：之後你們做什麼？）泡茶，因為本來我要叫他載我去
      潭子，但是乙○○不要載我去，所以改去我的租屋處泡茶
      ，我們泡了1 個多小時，後來乙○○就走了。（問：你的
      機車如何處理？）我的機車就停放在麥當勞那裡。（問：
      你們6 月10日見面原因？）我要叫乙○○載我去潭子。（
      問：既然這樣你為何在電話中沒有問乙○○，最後也沒有
      去成潭子？）我認為我不需要在電話中跟乙○○講什麼，
      我要找乙○○過來不需要說什麼理由。（問：你叫乙○○
      特地跑一趟到豐原，要乙○○載你去潭子，這樣麻煩人家
      ，電話中不需要說清楚？）我們本來就有在聯絡了，我打
      電話叫乙○○過來，我不知道電話中要問他什麼。（問：
      當天你與乙○○見面是9 點38分通電話完之後你們就見面
      ？）是的。」「（問：9 點10分那通電話乙○○跟你說快
      到麥當勞了，你才說，好，我等一下會過去，依照這通聯
      紀錄你怎麼可能會在麥當勞等他？）我本來是在麥當勞內
      ，但是我有離開回家拿錢。（問：你是說你本來是在麥當
      勞裡面，乙○○說他要來了，你才回家拿錢再回來麥當勞
      ？）是的。（問：你回家拿多少錢？）好像幾千塊。（問
      ：你回家拿錢做什麼？）要去潭子買毒品。（問：你要去
      潭子向誰買毒品？）阿三（音譯），我不知道阿三怎麼寫
      。（問：你買毒品為何要叫乙○○來載你？）之前我就有
      叫乙○○來載過我去買毒品過。（問：既然你還特地回去
      拿錢，且叫乙○○從4 、50分鐘遠的地方過來，就是要載
      你去買毒品，為什麼最後你們還沒有去？）不是只為了買
      毒品，因為之前乙○○跟我拿錢說是要線上遊戲，後來都
      沒有給我任何消息，因為我們2 人說著不高興就沒有去潭
      子買毒品。（問：為何你之前說你的毒品是跟『少年董仔
      』買的？）這是我亂講的。（問：你不只講過1 次？）我
      不知道，當時我的重點是想要交保。（問：你的6 份筆錄
      都講是跟『少年董仔』買的，且有3 次是之後已經跟交保
      沒有關係的時候所陳述的，為何這樣你還是說『少年董仔
      』？）當時我想說了就說了，只是想要交保。（問：你每
      次被借提出去時，都是經過警察與檢察官覆訊，且每次檢
      察官都有先跟你確認你的身體狀況及警詢所言是否實在，
      你每次都說身體沒有問題，警詢所言實在？）我說了，我
      也不知道怎麼改，因為我第1 次已經講了，所以只好繼續
      講。」「（問：6 月10日你9 點多約乙○○在豐原廟東的
      麥當勞見面，你與乙○○在三民路你的租屋處待多久？）
      約1 個小時後乙○○就走了。（問：所以6 月10日9 點到
      11點間乙○○跟你在一起，都待在你的三民路的租屋處？
      ）是的。（問：你6 月22日被查獲時身上的毒品來源為何
      ？）我忘記是跟誰買的，好像是叫阿花，應該就是我6 月
      22日被抓警詢筆錄講的。」等語，否認有與乙○○為海洛
      因毒品之交易，且改證述其於98年6 月10日晚上9 時許與
      乙○○見面後，係前往其位於臺中縣豐原市○○路住處泡
      茶聊天（見臺灣臺中地方法院檢察署99年度偵字第11629
      號卷第20至30頁）。惟查，乙○○以其所持用之門號0000
      000000號行動電話與被告所持用之門號0000000000號行動
      電話於98年6 月10日晚間之最後1 通通聯係21時42分許，
      而乙○○於斯時所持用之該支行動電話訊號發出之基地臺
      位置亦確係在「臺中縣豐原市○○路503 號」，有臺灣大
      哥大資料查詢表1 份附卷可佐（見臺灣臺中地方法院檢察
      署98年度警聲搜字第2883號卷第43頁反面、第44頁），堪
      認乙○○應確有赴與被告約定之地點見面。且乙○○以該
      支行動電話於同日21時53分、22時00分及22時04分許受話
      之基地臺位置則在「臺中縣豐原市○○里○○鄰○○路南四
      巷8 號樓頂」（見同上頁查詢表）。另依卷附Google地圖
      之查詢結果顯示，「臺中縣豐原市○○路南四巷8 號」距
      「臺中縣豐原市○○路2 號」之距離有4.3 公里，以車行
      速度約15分鐘始可到達（見同上卷第45至48頁）。則乙○
      ○既於98年6 月10日21時42分許未幾即與被告在臺中縣豐
      原市○○路之麥當勞門前見面，如依被告於本院另案審理
      時所述見面後即由乙○○將其載往其位於臺中縣豐原市○
      ○路住處，則乙○○於同日21時53分至22時04分許之行動
      電話受話之基地臺位置應無可能會在距被告住處4.3 公里
      遠之處所，足見被告上揭證述，其與乙○○見面後即由被
      告載往其住處泡茶1 個多小時乙情，應屬虛偽陳述。
    (六)被告復於本院另案審理時結證稱：「（問：98年6 月23日
      在警詢跟偵查中都指證你的海洛因是在98年6 月10日跟『
      少年董仔』買的，到底當天你為什麼會指證你的海洛因是
      向『少年董仔』買的，到底是什麼原因？）一開始我最記
      得我被警察抓到時，是警察說是乙○○，但是我當時還不
      知道乙○○的真名，是警察說我都打電話給『少年董仔』
      ，所以我才知道『少年董仔』是乙○○，是警察一直問我
      我的海洛因是跟誰買的，所以我就說是『少年董仔』。（
      問：依你的意思你當天會跟警察及檢察官說海洛因是在98
      年6 月10日跟『少年董仔』買的，是因為警察告訴你你有
      打電話給『少年董仔』，是這個原因？）警察是問我說我
      都打電話給『少年董仔』，是不是我的毒品都是向『少年
      董仔』買的，我並沒有刻意要說謊話，但是我真的沒有跟
      乙○○買毒品，當時我在警詢及偵查中會說是跟『少年董
      仔』買的，是因為我一開始說是向『少年董仔』買的，而
      我一開始會說是向『少年董仔』買的，是因為我一開始就
      說是他。（問：我現在就是要問你為什麼你一開始要跟警
      察、檢察官說，你的海洛因是向『少年董仔』買的？）我
      不知道。（問：你在98年7 月3 日檢察官2 次開庭時，你
      都繼續跟檢察官說98年6 月10日是跟『少年董仔』買海洛
      因，並且指認『少年董仔』就是乙○○，為何如此？）我
      說錯話了，因為我一開始說錯話了，我不知道如何再講回
      來。（問：所以一開始你就知道你跟警方及檢察官講過6
      月10日的海洛因是向乙○○買的？）是的。（問：是因為
      你之前已經這樣講了，所以之後你就繼續這樣講？）是的
      。」「（問：既然你是因為講錯才更改陳述，你為什麼沒
      有向警察或檢察官更正你並沒有向乙○○購買海洛因，抑
      或者既然要將錯就錯，就照原先的指證繼續講，繼續指證
      下去，何以要在後來的筆錄將向乙○○購買海洛因的細節
      愈講愈清楚，數量及乙○○實際拿到的金額也愈來愈多？
      ）我不知道要怎麼講，我一開始我都沒有想到什麼，只想
      說我人在難過我要交保，我講也不是故意要說我跟乙○○
      買，是我一開始就有說到他，所以我才會說是跟他買的，
      是我一開始就講錯話。」然查，被告既可於本院另案審理
      時向法院證述：伊於98年6 月22日遭警察所查扣之海洛因
      毒品係在98年6 月22日當天在豐原市中正公園橋旁向一位
      綽號「阿花」之人購買云云（見98年度警聲搜字第2883號
      卷第24頁），則被告在該案檢察官偵訊中如確實誤指乙○
      ○販毒，則其歷經數次之偵訊，在未有任何壓力情況下，
      本可基於其自由意識改證稱其係向綽號「阿花」之人購買
      ，實無需迭次均誣指乙○○即販賣海洛因毒品予伊之人，
      而被告於本院另案審理時始翻異前詞否認係向乙○○所購
      買，應係審理時在乙○○面前不願陳述不利其之事實，對
      乙○○有所顧忌或同情，或因不想生事招惹麻煩，基於人
      性趨吉避凶之自然心理，進而否認其先前之供述，故被告
      否認係向乙○○購買為警查扣之海洛因乙節，確係虛偽證
      述。
    (七)綜上所述，被告於執行審判職務之法院審理時，供前具結
      ，為迴護乙○○，就有無向乙○○購買海洛因，此對於案
      情有重要關係之事項為虛偽陳述，足使法院發生誤判之虞
      。被告偽證之犯行，事證明確，堪以認定，應依法論科。
、論罪科刑之理由：
  一按刑法上之偽證罪，為形式犯，不以結果之發生為要件，證
    人於供前或供後具結而就案情有重要關係事項，故為虛偽陳
    述，其犯罪即成立，而該罪所謂於案情有重要關係之事項，
    則指該事項之有無，足以影響於裁判之結果者而言，至於其
    虛偽陳述，法院已否採為裁判或檢察官據為處分之基礎，或
    有無採為基礎之可能，皆於偽證罪之成立無影響（最高法院
    71年臺上字第8127號判例意旨參照）。本案被告在審理中就
    其有無向乙○○購買海洛因於案情有重要關係之事項，虛偽
    陳述海洛因係向「阿花」購買的，未向乙○○購買海洛因，
    雖為承辦該案之法官所不採信，依前說明，仍無解於被告之
    罪責。核被告所為，係犯刑法第168 條之偽證罪。
  二被告前於94年間，因施用第一、二級毒品罪，經本院以94年
    度訴字第128 號判決判處有期徒刑10月、6 月，復於94年間
    因違反槍砲彈藥刀械管制條例案件，經本院以94年度訴字第
    1774號判決判處有期徒刑3 年2 月，併科罰金150,000 元，
    前開3 罪復經本院裁定應執行有期徒刑4 年2 月，併科罰金
    150,000 元確定，嗣因適用中華民國九十六年罪犯減刑條例
    ，經本院裁定減刑後定應執行有期徒刑3 年8 月確定（下稱
    前案），於97年6 月20日縮短刑期假釋付保護管束，罰金部
    分易服勞役於97年12月2 日執行完畢。後經本院裁定撤銷假
    釋，復於98年間因施用毒品、轉讓禁藥案件，經本院定應執
    行有期徒刑2 年2 月確定，另因販賣毒品案件，經臺中高分
    院判處有期徒刑3 年10月確定，上開數罪所處之刑與前開殘
    刑5 月21日部分於98年6 月23日入監接續執行，尚未執行完
    畢等情，有前開臺灣高等法院被告前案紀錄表1 份在卷可稽
    。是被告前案殘刑5 月21日尚未執行完畢，被告本件犯行不
    構成累犯，起訴書誤認被告構成累犯，應依刑法第47條第1
    項規定加重其刑，容有誤會。
  三爰審酌被告前有恐嚇、妨害家庭、違反麻醉藥品管理條例、
    槍砲彈藥刀械管制條例、妨害兵役治罪條例、懲治走私條例
    、施用毒品、販賣毒品等多項前科，素行不良；被告在法官
    面前以證人身分具結後，仍虛偽陳述，企圖讓乙○○脫免販
    賣毒品之刑責，其行為影響審判之正確性，足使採證錯誤，
    判斷失平，並令事實不明，妨害國家司法權之公正行使，增
    加訴訟資源之無端浪費，犯後未見悔意等一切情狀，量處如
    主文所示之刑。
肆、適用之法律：
    依刑事訴訟法第299 條第1 項前段，刑法第168 條，判決如
    主文。
中    華    民    國    99    年    11    月    17    日
                  刑事第十六庭  審判長法  官 王世華
                                      法  官 陳玉聰
                                      法  官 楊欣怡
以上正本證明與原本無異。
如不服本判決，應於收受判決後10日內向本院提出上訴書狀，並
應敘述具體理由；其未敘述上訴理由者，應於上訴期間屆滿後20
日內向本院補提理由書（均須按他造當事人之人數附繕本）「切
勿逕送上級法院」。
                                      書記官 黃泰能
中    華    民    國    99    年    11    月    17    日
附錄論罪科刑法條：
中華民國刑法第168條
於執行審判職務之公署審判時或於檢察官偵查時，證人、鑑定人
、通譯於案情有重要關係之事項，供前或供後具結，而為虛偽陳
述者，處7 年以下有期徒刑。

司法院資訊處製作；財團法人民間司法改革基金會備份。
